臺灣臺北地方法院刑事判決　　　　　　　　　　　　　九十二年度自字第二八八號
　　自　訴　人　乙○○
　　　　　　　　甲○○
　　被　　　告　丙○○
右列被告等因詐欺等案件，經自訴人提起自訴，本院判決如左：
    主  文
丙○○被訴如自訴狀犯罪事實一所述之詐欺、偽造文書部分自訴不受理。
其餘被訴如自訴狀犯罪事實二所述之詐欺、詐術使人損害財產部分免訴。
    理  由
一、自訴意旨略以：
  　（一）被告丙○○意圖為自己不法之所有，明知參加自訴人所組民間新台幣（下
    　　　同）一萬元互助會，因其拒不給付會款，被迫中途停標退會，應退會款，
　　　　　曾於民國七十七年八月由乙○○之夫甲○○以現金一次代為清償丙○○、
  　　　　仲金城二人全部會款後，當面交還會單二張、保證書一紙。依照民法第三
　　　　　百二十五條規定，丙○○與乙○○間給付會款債權債務關係，因全部會款
  　　　　受償、交還債權憑證而消滅不存在。因之，丙○○並非乙○○債權人，而
          乙○○自非丙○○債務人。豈料丙○○違反民法第一百四十八條誠信原則
          ，公然以乙○○債權人自居，故意於民國七十八年十月擅自非法將乙○○
          簽發會期已滿，會款均已清償失效作廢之會單，以詐術加以變造，竟在該
          會單右下角親筆增添：「8.11.收貳拾貳萬元整」，「8.12.收參萬參仟
          元整」，虛偽不實之數字後，具狀提出欺騙法院，作為向乙○○詐討會款
          新台幣八萬七千元唯一證據，被告此部分顯涉有詐欺、偽造文書罪嫌。
 　 （二）被告丙○○明知非其債務人乙○○所有坐落台北縣新店市○○路七十四巷
   　　　 十二號，價值四千二百萬元房地不動產，曾於民國七十七年八月九日偕同
          會友仲金城二人脅迫乙○○向其提供擔保會款四十二萬元，已由其夫王家
          驤代為如數清償，有當面交還丙○○指使仲金城代乙○○所寫保證書一紙
          為證。被告丙○○公然竟以乙○○債權人自居，故意隱瞞曾經提供擔保會
          款，業已清償交還保證書事實，非法無理欺騙民事執行法院，率領法院人
          員，強制查封拍賣非其債務人乙○○所有前開房地不動產，而以六百九十
          萬元公開底價強制拍賣。致使非其債務人乙○○、甲○○夫婦二人損失三
          千五百一十萬元，不但應負損害賠償之責，而且應負以詐術毀損非其債務
          人所有財產權之責云云（其餘詳如附件自訴狀影本所載）。
二、按同一案件經檢察官依刑事訴訟法第二百二十八條規定開始偵查者，不得再行自
    訴，但告訴乃論之罪，經犯罪之直接被害人提起自訴者，不在此限；又不得提起
    自訴而提起者，應諭知不受理之判決；且不受理之判決，得不經言詞辯論為之，
    此項規定於自訴程序亦準用之，刑事訴訟法第三百二十三條第一項、第三百三十
    四條、第三百零七條、第三百四十三條分別定有明文。又所謂同一案件，係指所
    訴彼此兩案為同一被告，其被訴之犯罪事實亦屬同一而言（最高法院四十九年台
    上字第三一五號判例參照），不因自訴人所引用之法條不同而有不同。次按案件
    曾經判決確定者，均應諭知免訴之判決，刑事訴訟法第三百零二條第一款定有明
    文，又上開規定於自訴程序準用之，同法第三百四十三條規定亦有明文。
三、經查：就前揭自訴意旨(一)之事實，前經自訴人甲○○以同一事實向台灣台北地方
    法院檢察署提出告訴，業經該署檢察官以八十一年偵字第一五００號處分不起訴
    ：自訴人不服，聲請再議，復經台灣高等法院檢察署檢察官以八十一年度議字第
    二０六五號駁回確定在案，有各該處分書影本附卷可憑。本件自訴人就同一案件
    之事實，先向檢察官提起告訴，並於檢察官偵查終結為不起訴處分後，再向本院
    提起自訴，核諸前揭說明，自訴人對於同一被告以非屬告訴乃論罪之詐欺、偽造
    文書罪再提起本件自訴，自非法所許。又八十九年二月九日修正前之刑事訴訟法
    第三百二十三條第一項本係規定「同一案件經檢察官偵查終結者，不得再行自訴
    。」，惟該條項規定於八十九年二月九日已做前所述之修改。而現行法第三百二
    十三條第一項雖僅規定同一案件經檢察官依第二百二十八條規定「開始偵查」者
    ，不得再行自訴。未述及案件經檢察官偵查終結者應如何處理之問題，然本「舉
    輕以明重」之理，應認包括檢察官對於同一案件已經終結偵查之情形於其中，方
    為立法者之本意。是本件自訴人就非屬告訴乃論之詐欺罪，於檢察官開始偵查並
    偵查終結後復行自訴，揆諸前揭說明，爰不經言詞辯論，應依刑事訴訟法第三百
    二十三條第一項、第三百三十四條為不受理判決，而非以自訴人提起之本件自訴
    違背特為公訴制度所規定之二百六十條規定（最高法院五十三年臺上字第四五０
    號判例參照）再行提起自訴，而依同法第三百四十三條準用第三百零三條第四款
    規定諭知自訴不受理之判決，併此說明。
四、次查：自訴人就前開自訴意旨(二)之事實，業於九十年四月三十日以自訴狀向本院
    提起自訴，本院受理後於九十年八月二十二日以九十年度自字第三一八號，依刑
    事訴訟法第三百零二條第二款「時效已完成者」之規定，諭知免訴判決，復經自
    訴人上訴，臺灣高等法院於九十一年一月三十一日以九十年度上訴字第三三三六
    號駁回上訴而確定，有本院調閱之前開卷宗可按。自訴人就被告丙○○業經判決
    免訴確定之同一事實，又於九十二年四月七日向本院提起本件自訴，有卷附自訴
    狀及本院收文戳記可查，依前開規定，自訴人於免訴判決確定後再對被告丙○○
    就同一詐欺、詐術毀損被害人財產等事實提起自訴，自屬違反一事不再理之原則
    ，依照首開說明，本件就此部分自應依據刑事訴訟法第三百四十三條、第三百零
    二條第一款及三百零七條之規定，爰不經言詞辯論，逕為諭知免訴之判決。
據上論斷，應依刑事訴訟法第三百二十三條第一項前段、第三百三十四條、第三百四
十三條、第三百零二條第一款、第三百零七條判決如主文。
中　　　華　　　民　　　國　　九十三　　年　　　七　　　月　　 三十 　　日
                                      臺灣臺北地方法院刑事第六庭
                                          審判長法  官  李英勇
                                                法　官  郭惠玲
                                                法　官  趙子榮
右正本證明與原本無異。
如不服本判決，應於判決送達後十日內，向本院提出上訴狀。
                                                書記官  林鈴芬
中　　　華　　　民　　　國　　九十三　　年　　　八　　　月　　　三　　　日
